【裁判字號】    89,交自緝,3
【裁判日期】    890427
【裁判案由】    過失致死
【裁判全文】
臺灣臺中地方法院刑事判決                          八十九年度交自緝字第三號
    自  訴  人  丙○○
    自訴代理人  林開福律師
                劉惠娟律師
    被      告  丁○○
右列被告因過失致死案件，經自訴人提起自訴，本院判決如左：
    主  文
丁○○從事業務之人，因業務上之過失致人於死，處有期徒刑陸月。
    事  實
一、丁○○係從事進口木材送至加工廠商完成加工後再轉售營利為業，為以木板加工
    為附隨業務之人。於民國（下同）八十七年四月間某日，丁○○委託某貨運行以
    貨車載運厚、薄木板乙批，送往主原木業股份有限公司公司（下稱主原公司）加
    工，而其中薄木板部分非屬主原公司所應加工，乙○○於受領後即指示該貨車司
    機將該薄木板部分堆放在其公司對面道路旁，並電話通知丁○○該薄木板堆放位
    置及要求丁○○儘速載離，而丁○○獲悉上情後，本應注意任何人不得利用道路
    堆積、放置足以妨害交通之物品，且該處夜間視線不良，並應注意設置警告標誌
    及警告燈，以維往來車輛行車安全，而依當時情況，又無不能注意之情事，詎其
    能注意，竟疏未注意及此，猶放任乙○○所指示該貨車司機將薄木板部分以其公
    司堆高機堆積成二堆放置在該公司對面違規佔用部分慢車道，而所有人丁○○又
    未善儘管理之責，任令該木板堆部分零亂違規佔用慢車道擺放，未儘速載離現場
    。嗣於同年六月十七日晚上九時十分許，適有丙○○之夫王清煌駕駛車牌號碼0
    00－0000號重型機車，沿台中縣神岡鄉○○路由南往北方向自後駛經該處
    ，亦疏未注意車前狀況及注意減速慢行，因而其所駕機車先刮擦第二木板堆之木
    板，再偏往右前方撞及電線桿，使王清煌人車倒地，致王清煌受有頭部外傷等傷
    害，雖經路人甲○○發現委託附近居民報警並呼叫救護車將王清煌送醫急救，仍
    因顱內出血於同日晚上九時二十分許不治死亡。
二、案經王清煌之妻丙○○向本院提起自訴。
    理  由
一、訊之被告丁○○固坦承其係以進口木材送往加工處所完成加工後再轉售營利，為
    以木板加工為附隨業務，並於八十七年四月間某日，委託某貨運行以貨車載運厚
    、薄木板乙批至主原公司加工之事實，然矢口否認有何業務過失致死犯行，辯稱
    ：乙○○雖有通知伊要將該薄木板拿走，但未告知伊該薄木板係推放在路邊，故
    伊應無過失云云。惟查，前開犯罪事實，業據自訴人丙○○及其代理人分別於警
    訊、偵審中指訴綦詳，並有台中縣警察局道路交通事故調查報告表乙份及現場照
    片七張附卷可稽。次查依同案被告乙○○於警訊中供稱：「（問：丁○○因何將
    木材放置你工廠對面於何時開始放置﹖）丁○○請貨車載運至本工廠欲寄放，遭
    本工廠拒絕，後來司機將貨品放置本工廠對面，於四月份寄放至今。」、「（問
    ：當時你有無在場﹖多少人在場﹖對方使用何工具運木材﹖請你詳細說明﹖）當
    時我與貨車司機二人在場，當時對方用小貨車載到本工廠，後來該貨車司機自行
    開我工廠的堆高機，將貨車上的木材放置於我工廠對面，後來我下班發現該木材
    已放置於工廠對面的路邊，我隨後通知丁○○該貨品已放置於工廠對面，告知木
    材放置位置因道路邊有危險，請劉儘快處理，劉答應要儘快處理，但至今尚未處
    理」等語，乙○○並於偵查中供稱：「（問：丁○○送貨到你工廠何用﹖）他是
    木材進口商，我是作木材地板加工的，他有一個客戶向他訂購木板，送到我處加
    工，但他所取得之木板比較厚，他先送去請人家切開成一厚一薄，厚的交給我加
    工已完成，薄的他就堆在外面，我們發現時就曾以電話與他連繫說，他的木材放
    在那裡很危險，叫他拿走，他說他會處理，發生車禍後，有再與他連絡，他說等
    司法程序，沒再說什麼」等語，且該批薄木板非屬同案被告乙○○所應加工，數
    量又多，如放置工廠會影響其他加工業務之進行，衡諸常情，同案被告乙○○應
    會通知被告趕快取走，故其前開所述應屬可採；另參酌被告於偵查中供稱：主原
    公司只要厚的木板，薄的部分不要，伊係請貨運行將整批貨運給他等語，復於本
    院審理時自承與主原公司曾有多次交易，且清楚該工廠規模及位置等情，足見被
    告應可預見該薄木板非屬同案被告乙○○所應加工部分，竟仍送至其工廠處，乙○○定不會加以放置於工廠處善加保管而堆放於工廠外之道路或空地上，而被告
    不但未主動儘速取走，復於同案被告乙○○之通知後仍不取走，是被告所辯一般
    情形主原公司會將厚的木材加工完後，會將薄的木材一起再送到別家公司加工，
    伊無過失云云，顯係事後卸責之詞，不可採信。又依卷附台中縣警察局道路交通
    事故調查報告表警繪現場圖及現場照片所示，路旁兩堆木板片均有佔用慢車道，
    靠近電線桿之第二木板堆（即依被害人由南往北行駛方向而言）下層有部分零亂
    擺放於慢車道，其擺放位置距快車道邊線約二．一公尺，電線桿距快車道邊線約
    二．七五公尺，該堆靠近電線桿之木板堆有刮痕長約一公尺，木板堆附近無任何
    警告標誌等，電線桿處有撞擊痕，電線桿下有機車碎片、油漬等，機車車前等處
    受損，復據證人即承辦本件車禍之員警陳文豪到庭結稱：在現場有看到兩堆木板
    ，前堆木板刮痕長一公尺，刮痕高度與車輪中心軸上方高度齊，肇事後之機車還
    留在現場，木板片放在那裡佔用到道路，不小心還是會撞到木板片，稍有妨礙交
    通，電線桿有明顯之撞擊痕跡等語，參以肇事地點夜間漆黑一片，視線不良，此
    亦經證人甲○○證述在卷，顯見於八十七年四月間放置於主原公司對面之二堆木
    板片因違規佔用部分慢車道，且所有人即被告丁○○獲悉上情後猶未儘速前往載
    回，而任由保管人即同案被告乙○○將該木板堆有部分零亂違規佔用慢車道擺放
    ，加上該處夜間無路燈視線不良，又未安裝設置警告標誌及警告燈，致使夜間駛
    經該處未謹慎注意之被害人機車先不慎刮擦及第二木板堆之木板，機車於不穩中
    偏往右前方再撞及電線桿肇事，應無置疑。而被害人王清煌確因本件車禍受有頭
    部外傷等傷害致顱內出血不治死亡，亦經臺灣臺中地方法院檢察署檢察官督同檢
    驗員相驗屬實，製有勘驗筆錄、相驗屍體證明書及驗斷書附卷足憑。按任何人不
    得利用道路堆積、放置足以妨害交通之物品，道路交通安全規則第一百四十條第
    一款定有明文。經查本件被告丁○○於前開時地交由貨車司機將薄木板部分載至
    主原公司，並於接獲乙○○通知要求儘速載離時，本應注意遵守上開規定，且該
    處夜間視線不良，並應注意設置警告標誌及警告燈，以維往來車輛行車安全，而
    依當時情況，又無不能注意之情事，詎其能注意，竟疏未注意及此，任令主原公
    司將薄木板部分零亂違規佔用慢車道擺放，而於其通知取走時復未立即取走，亦
    未在路旁設置警告標誌及警告燈，今被告明知有上開防止義務存在，能防止而不
    加以防止，因而肇事致被害人傷重不治死亡，被告消極行為所生之結果與積極行
    為發生結果者相同，足見被告自有過失。雖被害人亦疏未注意車前狀況及注意減
    速慢行，而與有過失，惟被告仍難辭過失之責。況本件車禍經送請臺灣省台中縣
    區車輛行車事故鑑定委員會鑑定及台灣省車輛行車事故覆議鑑定委員會覆議結果
    ，亦均同此認定，有該鑑定委員會鑑定意見書及該覆議鑑定委員會覆議意見書附
    卷可按，益證被告確有過失，且其過失行為與被害人死亡間具有相當因果關係。
    本件事證明確，被告犯行堪以認定。
三、按刑法上所謂業務，係指個人基於其社會地位繼續反覆所執行之事務，其主要業
    務部分固不待論，即為完成主要業務所附隨之準備工作與輔助事務，亦應包括在
    內（最高法院七十一年臺上字第一五五０號判例意旨參照）。查被告丁○○係以
    進口木材送至加工處所完成加工後再轉售營利之買賣業，業據其供承在卷，而就
    木板加工部分應係為完成主要業務所附隨之準備工作與輔助事務，亦屬刑法上之
    業務，故其為從事業務之人。核其所為，係犯刑法第二百七十六條第二項之業務
    過失致人於死罪。爰審酌被告肇事後迄今分文未賠償被害人家屬及其過失程度、
    被害人家屬所受傷害程度與犯罪後態度等一切情狀，量處如主文所示之刑，以資
    懲儆。
據上論斷，應依刑事訴訟法第三百四十三條、第二百九十九條第一項前段，刑法第二
百七十六條第二項，罰金罰鍰提高標準條例第一條前段，判決如主文。
中      華      民      國    八十九    年      四      月    二十七    日
                                    臺灣台中地方法院交通法庭
                                        法  官  夏  一  
右正本證明與原本無異。
如不服本判決，應於判決送達後十日內向本院提出上訴狀( 應附繕本 )，上訴於臺灣
高等法院臺中分院。
                                        書記官
中      華      民      國    八十九    年      四      月    二十八    日
附錄論罪科刑法條
刑法第二百七十六條
因過失致人於死者，處二年以下有期徒刑、拘役或二千元以下罰金。
從事業務之人，因業務上之過失犯前項之罪者，處五年以下有期徒刑或拘役，得併科
三千元以下罰金。


司法院資訊處製作；財團法人民間司法改革基金會備份。
